---
title: "Teoria e comandi"
format: html
editor: visual
---

# Teoria e Comandi

Su R tutto ciò che viene preceduto da **\#** è un **commento**, nessun comando sarà mai preceduto da simboli.

#### Creare una tabella di frequenza

```{r}
table(...) 
```

#### Sintesi numeriche

1.  **Media**

```{r}
mean(x$y)
```

2.  **Mediana**

```{r}
median(x$y)
```

3.  **Quantili di diverso ordine**

```{r}
quantili(variabile, ordinequantile)
```

4.  **Varianza**

```{r}
var(x$y)
```

5.  **Deviazione Standard**

```{r}
sd(x$y)
```

6.  **Funzione di ripartizione**

```{r}
p <- 
```

Si tratta del prefisso per creare una funzione di ripartizione

#### Per i vettori

1.  **Creare un vettore**

```{r}
nomevettore = C(valori del vettore)
```

Il simbolo = è un simbolo di `assegnazione`, mentre la C sta per `chain of values`. Si va a costruire una **distribuzione unitaria**. Il comando sottostante serve invece se si vuole sapere la lunghezza di un vettore.

```{r}
length(nomevettore)
```

2.  **Selezionare un vettore**

```{r}
nomevettore[Position(.)]
```

Questo comando si usa per selezionare un solo vettore e si chiama **elemento di posizione**.

```{r}
nomevettore[da:a]
```

Questo comando si usa per selezionare una serie di vettori consecutivi.

```{r}
nomevettore[c(pos1,pos2,...,posn)]
```

Questo comando si usa per selezionare una serie di vettori non consecutivi.

```{r}
table(condizione) oppure sum(condizione)
```

Questo comando si usa per sapere quanti elementi di un vettore rispettano una data condizione.

```{r}
which(condition)
```

Questo comando si usa per sapere quali elementi di un vettore rispettano una data condizione.

#### Per le variabili

```{r}
head(x)
```

Questo comando mostra le prime righe del dataset.

```{r}
dim(x)
```

Questo comando restituisce le dimensioni del dataset.

```{r}
nomeoggetto$nomevariabile
```

Questo comando si usa per selezionare una variabile usando il suo nome.

```{r}
nomeoggetto[,numerocolonna]
```

Questo comando si usa per selezionare una variabile usando l'indicatore della colonna che occupa. Non inserendo nulla a sinistra della virgola indica la selezione di tutte le righe.

```{r}
d <- 
```

Si tratta del prefisso per creare una **distribuzione di probabilità** per variabili discrete oppure una **funzione di densità** per variabili continue.

#### Rappresentazioni grafiche

1.  **Istogramma**

```{r}
hist(x)
```

Si usa questo comando per creare il grafico di caratteri quantitativi continui.

```{r}
main="Nuovo titolo"
```

Questo comando si usa per modificare il titolo.

```{r}
xlab="nome asse", ylab="nome asse"
```

Questi comandi si usano per modificare le etichette degli assi.

```{r}
lwd: spessore della linea 
lty: tratto continuo, tratteggiata, tratto-punto..
```

Questi comandi si usano per modificare lo spessore della linea e il suo tratto.

2.  **Barplot**

```{r}
barplot(table(x))
```

Si usa lo stesso comando sia per caratteri qualitativi sconnessi sia per caratteri qualitativi ordinati.

3.  **Grafico a torta**

```{r}
pic(x)
```

Si usa lo stesso comando sia per caratteri qualitativi sconnessi sia per caratteri qualitativi ordinati.
